臺灣高等法院臺中分院刑事判決　　　　　94年度上重訴字第18號
上　訴　人
即　被　告　戊○○
　　　　　　　　　　三樓(
指定辯護人　本院公設辯護人甲○○
上列上訴人因毒品危害防制條例案件，不服臺灣彰化地方法院93
年度重訴字第14號中華民國94年 3月31日第一審判決（起訴案號
：臺灣彰化地方法院檢察署93年度偵字第6029號），提起上訴，
本院判決如下：
    主  文
上訴駁回。
    事實及理由
一、犯罪事實：
    戊○○明知海洛因屬毒品危害防制條例第二條第二項第一款
    所定之第一級毒品，亦係行政院依據懲治走私條例第二條第
    四項公告「管制物品項目及其數額」甲項第四款所列之管制
    進口物品，依該條例第十二條，自大陸地區私運物品進入臺
    灣地區，或自臺灣地區私運物品前往大陸地區者，以私運物
    品進口、出口論，適用該條例規定處斷。戊○○於民國93年
     7月24日搭機自桃園中正國際機場出境，前往大陸地區廣東
    省珠海市，住宿在華麗宮飯店，並結識真實姓名年籍不詳自
    稱「乙○○」、「己○○」之臺灣地區成年男子二名，「乙○○」、「己○○」先誘以免費招待至泰國遊玩，戊○○同
    意，三人乃於93年8月5日下午自大陸地區澳門搭機前往泰國
    ，住宿在曼谷市儷士飯店，「乙○○」、「己○○」復在當
    地由不詳姓名年籍之人處取得第一級毒品海洛因二包（毒品
    合計淨重690‧35公克，包裝袋二只合計重17‧88公克），
    並至某商場購買黑色背包一只、黑色拖鞋一雙，將海洛因二
    包分別塞入兩只拖鞋之襯底夾層，於93年8月8日中午，「乙○○」先攜帶其中一包海洛因搭機返回澳門，於93年8月9日
    下午，「己○○」再攜帶另一包海洛因與戊○○搭機返回澳
    門（當時戊○○尚不知「乙○○」、「己○○」攜帶海洛因
    離開泰國），戊○○則繼續住宿在珠海市華麗宮飯店。於93
    年8月11日下午6時許，「乙○○」、「己○○」在珠海市華
    麗宮飯店客房內與戊○○會面，邀求戊○○將第一級毒品海
    洛因運回臺灣交予指定之人，並允以事成後給予新臺幣（下
    同）20萬元作為報酬。戊○○因已接受「乙○○」、「己○○」之招待，且見有利可圖，竟與「乙○○」、「己○○」
    共同基於運輸第一級毒品海洛因及自大陸地區私運管制物品
    即第一級毒品海洛因進口之犯意聯絡，答應「乙○○」、「
    己○○」之請託，並於93年 8月13日某時，攜帶「乙○○」
    、「己○○」所購前開黑色背包，內裝包藏前開第一級毒品
    海洛因二包之拖鞋一雙，並自備其所有之大陸地區門號藍黑
    色行動電話一具（含識別卡一枚）作為聯繫運毒細節工具，
    自珠海市華麗宮飯店起運該等毒品，於同日下午 5時50分許
    戊○○在澳門搭機離開大陸地區，於同日晚上 8時許，將毒
    品運抵桃園中正國際機場入境，戊○○通關後，一路利用上
    述行動電話與「乙○○」、「己○○」聯繫，並遵彼等指示
    ，搭「飛狗巴士」至臺中市朝馬車站，續又接獲「己○○」
    電話，指示戊○○前往彰化縣員林鎮○○路○段242巷巷口「
    大潤發賣場」前，等候接應者前來拿取第一級毒品海洛因。
    戊○○乃依電話指示，自臺中市朝馬車站搭乘不知情之劉建
    興駕駛之計程車，於93年8月14日凌晨0時45分許，抵達上開
    「大潤發賣場」前等候接應者，適為警發覺戊○○坐在計程
    車內，形跡可疑，向前盤查，因而查獲，並當場扣得黑色背
    包一只（查獲後由警發還戊○○之母丁○○○）、於襯底內
    包藏第一級毒品海洛因兩包之黑色拖鞋一雙（查獲後為取出
    毒品，將鞋面與襯底拆開分離）、藍黑色行動電話機一具、
    銀色行動電話機一具、中華民國護照一本、臺灣居民來往大
    陸通行證一本（前開行動電話、護照、通行證於查獲後亦由
    警發還丁○○○，於原審審理中再由丁○○○提出扣案）。
二、認定犯罪事實所憑證據和理由：
  (一)上訴人即被告戊○○（以下簡稱為被告）對於右揭犯罪事實
    坦承不諱（原審卷第89頁反面、第129頁反面至第131頁正面
    、本院卷第45頁、第70頁），核與證人劉建興於警詢中之證
    述相符（警卷第10至13頁，被告同意採為證據，符合刑事訴
    訟法第一百五十九條之五第一項之情形，得為證據），並與
    證人白高揚即臺中市警察局刑警隊第二組小隊長於檢察官偵
    查中結證之查獲過程一致（偵查卷第 8頁，符合刑事訴訟法
    第一百五十九條之一第二項之情形，得為證據），且有襯底
    內填充白色粉末兩包之黑色拖鞋一雙（查獲後鞋面與襯底業
    已拆開分離）、藍黑色行動電話手機一具扣案及搜索扣押筆
    錄、查獲現場照片、扣案物品照片在卷可稽（警卷第14至16
    、27至32頁、原審卷第102頁）。
  (二)扣案之白色粉末兩包經囑託鑑定，認均含第一級毒品海洛因
    成分，毒品合計淨重690‧35公克，包裝袋二只合計重17‧
    88公克，拖鞋襯底中亦有海洛因成分（未能檢出毒品重量）
    ，有法務部調查局鑑定通知書、憲兵司令部刑事鑑識鑑驗通
    知書可憑（偵查卷第30頁、原審卷第122頁）。
  (三)被告於右揭時日自桃園中正國際機場出境，前往大陸地區廣
    東省珠海市，再與「乙○○」、「己○○」前往泰國，「乙○○」、「己○○」在當地取得扣案毒品後，與被告先後返
    回澳門，並在珠海市將毒品交予被告，被告取得毒品後，乃
    自當地起運毒品，經由澳門搭機返臺，又搭車途經臺中市，
    嗣於彰化縣員林鎮上述地點為警查獲之運輸毒品即私運管制
    物品進口過程，更有被告之中華民國護照、臺灣居民來往大
    陸通行證、入出境查詢資料可參（原審卷第12、102、107至
    115、134至143頁）。被告於查獲前並無施用第一級毒品海
    洛因行為，亦有尿液代號與真實姓名對照表、詮昕科技股份
    有限公司濫用藥物尿液檢驗報告可佐，益見扣案之毒品，並
    非供被告自己施用。至被告於本院審理時雖供稱係一名年約
    五十六年次叫「丙○○」之人介紹伊與「乙○○」、「己○○」認識，然經本院查詢結果，國內並無與其所述相符之「
    丙○○」、「乙○○」、「己○○」者，此有法務部戶役政
    連結作業系統查覆之個人基本資料三份可稽，且被告僅稱係
    「丙○○」介紹伊與「乙○○」、「己○○」認識，並未指
    稱「丙○○」知悉伊與「乙○○」、「己○○」共同運輸毒
    品，甚或指稱「丙○○」亦參予犯案，自無再續予追查「丙○○」其人之必要，併此說明。
  (四)綜上各情相互以觀，被告之自白與事實相符，可以採信，本
    件事證明確，被告犯行堪以認定。
四、論罪科刑的理由：
  (一)按海洛因屬毒品危害防制條例第二條第二項第一款所定之第
    一級毒品，亦係行政院依據懲治走私條例第二條第四項公告
    「管制物品項目及其數額」甲項第四款所列之管制進口物品
    ，依該條例第十二條，自大陸地區私運物品進入臺灣地區，
    或自臺灣地區私運物品前往大陸地區者，以私運物品進口、
    出口論，適用該條例規定處斷。被告未經許可，自大陸地區
    珠海市運輸管制進口物品即第一級毒品海洛因進入臺灣地區
    ，核其所為，係觸犯毒品危害防制條例第四條第一項之運輸
    第一級毒品罪及懲治走私條例第十二條、第二條第一項自大
    陸地區私運管制物品進口罪。被告與成年人「乙○○」、「
    己○○」就上揭犯行，有犯意聯絡及行為分擔，依刑法第二
    十八條規定，皆為共同正犯。被告為供運輸第一級毒品之目
    的而持有毒品，其持有毒品之低度行為，應為運輸之高度行
    為所吸收，不另論罪。被告以一故意行為，同時觸犯構成要
    件不相同之上開二罪名，為想像競合犯，應依刑法第五十五
    條前段從一重之運輸第一級毒品罪論處。起訴書犯罪事實欄
    業已敘明被告自大陸地區運輸第一級毒品海洛因進入臺灣地
    區，檢察官於原審審理中亦當庭認被告所犯懲治走私條例第
    十二條、第二條第一項之罪係漏載，是關於被告所犯之自大
    陸地區私運管制物品進口罪既經起訴，本院自應予以審判。
    又刑法第五十九條酌量減輕其刑規定，必於犯罪情狀可憫恕
    時，始得適用，若犯罪情節輕微或家境令人同情，則僅可為
    法定刑內從輕科刑之標準，不得據為酌量減輕之理由，而事
    後坦承犯行，乃犯後態度，亦與犯罪情狀可否憫恕情形不同
    ，本案被告所運輸、私運之毒品數量不少，雖其於審理中坦
    承犯罪，且供稱係為償還母親醫藥費始鋌而走險，惟此並非
    法定之可憫恕事由，自不得酌量減輕其刑，附此敘明。
  (二)原審依上述事證，適用前述法條，並審酌被告所犯有造成毒
    品流通氾濫之虞，對於社會治安負面影響甚鉅，所運輸、私
    運之毒品數量不少，於警詢、偵查中及原審準備程序均不肯
    坦認犯行，猶飾詞以對（警卷第4頁，偵查卷第7頁，原審卷
    第7頁正面、第16頁正面），至審判期日始坦承犯行，惟無
    前科（有臺灣高等法院被告全國前案紀錄表可按），因一時
    貪圖厚利始參予運毒，毒品尚未在我國擴散危害他人即被查
    獲及其他一切情狀，量處被告無期徒刑，並依刑法第三十七
    條第一項宣告褫奪公權終身；另說明扣案之第一級毒品海洛
    因二包（合計淨重690‧35公克）連同拖鞋襯底一雙上殘留
    之第一級毒品海洛因（量微無法秤重），應依毒品危害防制
    條例第十八條第一項前段沒收銷燬之；毒品包裝袋二只、黑
    色拖鞋一雙（含已分離之襯底一雙）為共同正犯「乙○○」
    、「己○○」所有，用以聯繫運毒細節之藍黑色手機一具為
    被告所有，均屬供被告運輸毒品所用之工具，應依同條例第
    十九條第一項沒收；前開黑色背包未據扣案，惟亦為共同正
    犯「乙○○」、「己○○」所有，且為供被告運輸毒品所用
    之工具，應依同條例第十九條第一項沒收，如全部或一部不
    能沒收時，追徵其價額或以其財產抵償之；被告運輸毒品之
    代價二十萬元亦未取得，復據被告供承明確，本院又查無其
    他積極證據證明被告業已取得，另扣案之銀色行動電話一具
    、中華民國護照一本、臺灣居民來往大陸通行證一本，不能
    證明係供本案犯罪所用，均不符法定沒收要件，無從宣告沒
    收之理由。經核原審認事用法均無不合，其量刑亦屬妥適，
    被告上訴意旨仍執前情，而指摘原判決量刑過重，為無理由
    ，應予駁回。
五、適用的法律：刑事訴訟法第三百六十八條。
中　　華　　民　　國　　94　　年　　7 　　月 　19　 　日
            刑事第九庭  審判長法  官  陳  筱  珮
                              法  官  趙  春  碧
                              法  官  張  國  忠
上列正本證明與原本無異。
如不服本判決應於收受送達後十日內向本院提出上訴書狀，其未
敘述上訴之理由者並得於提起上訴後十日內向本院補提理由書（
均須按他造當事人之人數附繕本）。
                              書記官  林  玉  惠
中　　華　　民　　國　　94　　年　　7　　月　 21　　　日
                                                      Ａ
